臺灣臺中地方法院刑事判決
110年度訴字第2034號
聲  請  人  臺灣臺中地方檢察署檢察官
被      告  林長富


上列被告因傷害案件，經檢察官提起公訴（110年度偵字第20144
號），本院判決如下：
    主  文
林長富無罪。
    理  由
一、公訴意旨略以：被告林長富與告訴人廖米嵐均係居住在臺中
    市○○區○○路0段000號11樓及163號11樓之鄰居。2人於民國10
    9年10月16日17時59分許，在上址163號11樓之告訴人住處前
    ，因被告在其165號11樓之住處內抽菸之二手菸味，會飄散
    至告訴人住處等細故糾紛，雙方於理論時發生口角爭執，被
    告竟基於傷害之犯意，手持棒球棒欲毆打告訴人時，告訴人
    隨即以左手阻擋，致告訴人因而受有左手前臂腫脹、左手腕
    瘀血（約2.0*2.0公分）之傷害。因認被告涉犯刑法第277條
    第1項之傷害罪嫌等語。
二、按犯罪事實應依證據認定之，無證據不得認定犯罪事實；又
    不能證明被告犯罪者，應諭知無罪之判決，刑事訴訟法第15
    4條第2項、第301條第1項分別定有明文。又認定不利於被告
    之事實須依積極證據，苟積極證據不足為不利於被告事實之
    認定時，即應為有利於被告之認定，更不必有何有利之證據
    （最高法院30年上字第816號判例意旨參照）。且認定犯罪
    事實所憑之證據，雖不以直接證據為限，間接證據亦包括在
    內；然而無論直接或間接證據，其為訴訟上之證明，須於通
    常一般之人均不致有所懷疑，而得確信其為真實之程度者，
    始得據為有罪之認定（最高法院76年台上字第4986號判例意
    旨參照）。復按，刑事訴訟法第161條第1項規定，檢察官就
    被告犯罪事實，應負舉證責任，並指出證明之方法。因此，
    檢察官對於起訴之犯罪事實，應負提出證據及說服之實質舉
    證責任。倘其所提出之證據，不足為被告有罪之積極證明，
    或其指出證明之方法，無從說服法院以形成被告有罪之心證
    ，基於無罪推定之原則，自應為被告無罪之判決。
三、公訴意旨認被告涉有傷害罪嫌，無非以被告於警詢中之供述
    、證人廖米嵐、證人即案發時在場之巫世洪（告訴人之同住
    前夫）於警詢、檢察事務官詢問中之證述、友仁醫院109年1
    0月16日告訴人診斷證明書（下稱本案診斷證明書）、警員1
    10年4月10日職務報告、證人廖米嵐指認犯罪嫌疑人紀錄表
    、臺中市政府警察局（下稱臺中市警局）第四分局（下稱第
    四分局）南屯派出所（下稱南屯派出所）受理各類案件紀錄
    表為其主要論據。
四、訊據被告固承認其與告訴人係上址165號11樓及163號11樓之
    鄰居，2人於上揭時地因二手菸味等細故糾紛發生口角爭執
    等事實（見110年度偵字第20144號卷［下稱偵卷］第16、17頁
    ，110年度訴字第2034號卷［下稱訴卷］第43、44、145、193
    至197頁），惟堅詞否認有何之犯行，辯稱：我沒有毆打告
    訴人等語。經查：
（一）被告與告訴人係上址165號11樓及163號11樓之鄰居，2人
      於上揭時地因二手菸味等細故糾紛發生口角爭執，告訴人
      嗣於同日經醫師診斷出如本案診斷證明書所示之傷勢等事
      實，為被告所不爭執，且經證人廖米嵐、巫世洪於警詢、
      檢察事務官詢問或本院行審理序時證述在卷（見偵卷第19
      至22、59、60頁，訴卷第132至145頁），並有本案診斷證
      明書、警員110年4月10日職務報告、證人廖米嵐指認犯罪
      嫌疑人紀錄表、南屯派出所受理各類案件紀錄表、臺中市
      警局111年7月27日中市警勤字第1110057719號函暨所附該
      局勤務指揮中心受理110報案紀錄單（下稱110報案紀錄單
      ）、第四分局111年8月1日中市警四分偵字第1110028545
      號函暨所附警員111年7月29日職務報告及110報案紀錄單
      、友仁醫院111年8月6日(111)友仁醫字第6號函在卷可佐
      （見偵卷第13、23至27、33、51頁，訴卷第161、163、16
      5、169、171、173頁），固堪信為真實，惟被告有無毆打
      告訴人，告訴人如本案診斷證明書所示之傷勢是否被告毆
      打所致等節，仍有待審究。
（二）依證人廖米嵐於警詢中證稱：案發當日我正在廚房煮菜無
      法關窗，被告全家抽菸之極濃菸味灌入我家廚房，我無可
      奈何跑去隔壁叫他於我在廚房炒菜時勿抽菸，之後巫世洪
      也出來看是甚麼情形，由於被告態度惡劣，我怕他們起爭
      執且雙方都沒有戴口罩，巫世洪進屋拿口罩時，被告就從
      他家門邊拿棒球棒直接往我頭部敲打3、4次，我馬上舉左
      手阻擋，結果我左手前臂及左手腕被打傷如本案診斷證明
      書所示，巫世洪也立刻快步衝出趕到門口阻擋被告之毆打
      行為，之後巫世洪就進屋報警，過20分鐘以上警方就到場
      了等語（見偵卷第20、21頁），復於檢察事務官詢問中證
      稱：我於上揭時地是要跟被告講道理，但遭他持棒球棒往
      我的頭打，我用左手去擋，遭他打傷如本案診斷證明書所
      示等語（見偵卷第59頁）。
（三）按告訴人之告訴，係以使被告受刑事訴追為目的，其在訴
      訟利害關係上，與被告處於絕對相反之立場，故告訴人雖
      以證人之身分就其本身之被害事實予以陳述，惟其陳述須
      本身無瑕疵可指，且須有足夠之補強證據擔保其陳述之內
      容確實與事實相符，達於一般人均能確信其為真實而無合
      理懷疑之程度，始得採為斷罪之證據（最高法院101年台
      上字第2055號判決意旨參照）。查證人廖米嵐係本案告訴
      人，依上開說明，其就公訴意旨所指犯行之指述，須本身
      無瑕疵可指，且須有足夠之補強證據擔保其陳述之內容確
      實與事實相符，達於一般人均能確信其為真實而無合理懷
      疑之程度，始得採為認定被告犯本案傷害罪之證據。
（四）證人巫世洪於警詢中證稱：我於案發當日17時至18時間，
      有聞到菸味，就過去隔壁找被告，請他不要再抽菸了，被
      告表示他沒有抽菸，之後換告訴人過去找被告，過沒多久
      我在家聽到哀叫聲，出去後就看到被告拿棍子打告訴人，
      我對被告說：「你為什麼打人？」，且我的左手抓著被告
      持以打人之棍子，告訴人叫我回家拿口罩，我就回家拿口
      罩順道報警，一會兒警方就到場處理了；被告打傷告訴人
      之經過，係被告雙手舉棍往告訴人頭部打，而告訴人用左
      手臂去擋棍子而被打傷等語（見偵卷第30頁），又於審理
      程序中證稱：（審判長問：案發當天告訴人原本是不是在
      煮飯？）好像是。（審判長問：告訴人要出去問被告菸味
      的事情之前，你是否知悉？）我知道她要出去理論這件事
      。（審判長問：你剛才提到後來你是聽到告訴人的大叫聲
      ，你才出去？）對。（審判長問：你出去之後，曾否為了
      拿口罩的事情又返回家中？）我出去抓了被告的棒球棒的
      時候，告訴人跟我說趕快拿口罩，他沒有戴口罩，用閩南
      話講，我衝回去順便打電話，這時候有離開一陣子，電話
      是那時候打的。（審判長問：你第一次出去的時候，你出
      去看到被告的姿勢，是否就已經是方才你所述，他高舉球
      棒作勢要打告訴人的情況？）沒錯。（審判長問：你後來
      是否又返回家裡拿口罩？）是。（審判長問：後來你有沒
      有再出去？）有，拿口罩報案之後，我再出去。（審判長
      問：你再出去看到的情況是什麼？）我不太記得再出去的
      時候有什麼情況，但很確定沒有再毆打的情況。（審判長
      問：當你聽到告訴人的叫聲，你一出去的時候，你說你看
      到的情況，就是被告高舉棒球棒，告訴人高舉左手要阻擋
      的姿勢，當下你的說法是你就出手去擋棒球棒，用左手虎
      口去抓住？）是的。（審判長問：案發之後，你剛才提到
      你有報警？）是，我有進去報警（見訴卷第143、144頁）
      等語。
（五）本院審酌證人巫世洪所證稱之案發過程，即其聽聞聲響出
      屋查看，見被告作勢毆打告訴人，其出手阻止後依告訴人
      指示返回屋內拿口罩並報警等情，與告訴人警詢中證稱其
      與被告爭執時，證人巫世洪出屋查看，其指示證人巫世洪
      配載口罩，嗣被告趁證人巫世洪進屋之際出手攻擊等情，
      2者已有歧異之處。其次，證人巫世洪一再證稱當日其就
      被告施暴之舉，有立刻入屋報警，然依第四分局111年8月
      1日中市警四分偵字第1110028545號函暨所附警員111年7
      月29日職務報告及110報案紀錄單（見訴卷第165、169、1
      71頁）所示，查無證人巫世洪之報案紀錄，而當日員警之
      所以到場處理，係因接到被告之報案，是證人巫世洪此部
      分之證述，亦與客觀事證不符。參以證人巫世洪與告訴人
      前為配偶關係，其人2人雖於109年間辦理離婚，然自結婚
      迄今近30年來，均同住在上址163號11樓，此經證人巫世
      洪於警詢、本院審理程序時證述明確（見偵卷第29、30頁
      ，訴卷第132頁），並有個人戶籍資料查詢結果在卷可佐
      （見訴卷第25、115頁）。又依證人巫世洪於審理程序中
      證稱：我與告訴人於30多年前搬入上址163號11樓，從搬
      入時起就與被告是鄰居，自20多年前起，被告家陸續產生
      噪音、菸味、讓寵物在我們家門口小便，導致兩家不睦，
      時有爭執、口角等語（見訴卷第140至142頁），足見證人
      巫世洪與被告間長年以來持續有糾紛，是參酌證人巫世洪
      與告訴人間之親誼關係，及其與被告間長年不睦之狀況，
      已難以排除證人巫世洪有迴護告訴人之可能，況證人巫世
      洪之證述有前述與告訴人之指訴不一致及與客觀事證不符
      之處，自難逕以證人巫世洪之證述補強告訴人之指訴，而
      據為不利被告之認定。
（六）再者，依證人巫世洪於本院審理時證稱：我與告訴人住在
      案發地大約30幾年，從一開始與跟被告就是鄰居，距案發
      前約20年前開始，就陸續因為麻將聲、菸味、門前有狗排
      泄物、踢門聲等事，常有爭執，但之前雙方不曾動手過，
      印象中也沒有因為爭執而請警察過來等語（見訴卷第140
      至142頁），則依告訴人與被告間20年來迭有口角糾紛然
      未曾有肢體衝突之情況，如告訴人當日確有遭被告持棒球
      棒毆打之情，此對告訴人或目睹其事之證人巫世洪而言，
      應事屬嚴重之侵害行為，殊難想像其等未報警處理。又依
      110報案紀錄單所示，當日員警獲報，係被告撥打110報案
      ，並表示其鄰居找人前來挑釁，請警派員前來處理，而員
      警獲報到場瞭解情況後，於案件「回報說明」欄記載：「
      到場為林長富與鄰居夫妻廖米嵐、巫世洪因煙味所引起的
      糾紛。警方到場未有肢體衝突。因廖米嵐表示他有遭推擠
      ，警方先請廖民驗傷再另找時間至派出所報案。」等語（
      見訴卷第163、171頁），亦未見告訴人或證人巫世洪向員
      警表明告訴人有遭被告以棒球棒毆打之情。從而，卷附11
      0報案紀錄單、警員111年7月29日職務報告非但不能支持
      告訴人關於被告持棒球場棒毆打告訴人成傷之指述，甚至
      有與該等指述情節明顯不符之處，尚難補強告訴人之指述
      。此外，卷內亦未見其他相關證據足以擔保告訴人關於被
      告犯行之指述確實與事實相符，達於一般人均能確信其為
      真實而無合理懷疑之程度。
五、綜上所述，公訴意旨所指被告對告訴人之傷害行為，雖有告
    訴人之指述作為直接證據，然缺乏補強證據，本院實無從僅
    憑告訴人前開指述，即為不利被告之認定。從而，公訴意旨
    所舉被告涉有被訴犯行之證據，尚未達於通常一般之人均不
    致有所懷疑，而得確信其為真實之程度，本院無從形成被告
    有罪之確信，既不能證明被告犯罪，揆諸前揭說明，自應諭
    知被告無罪之判決，以昭審慎。
據上論斷，應依刑事訴訟法第301條第1項，判決如主文。
本案由檢察官張文傑提起公訴，經檢察官葉芳如、羅秀蓮到庭執
行職務。
中　　華　　民　　國　　111 　年　　11　　月　　24　　日
                  刑事第十八庭　審判長法　官  李宜璇
                                      法  官  孫藝娜
                                      法  官  吳欣哲
以上正本證明與原本無異。
如不服本判決應於收受判決後20日內向本院提出上訴書狀，並應
敘述具體理由；其未敘述上訴理由者，應於上訴期間屆滿後20日
內向本院補提理由書（均須按他造當事人之人數附繕本）「切勿
逕送上級法院」。
告訴人或被害人如不服判決，應備理由具狀向檢察官請求上訴，
上訴期間之計算，以檢察官收受判決正本之日起算。
                                      書記官  劉子瑩
中　　華　　民　　國　　111 　年　　11　　月　　25　　日